臺灣高雄地方法院刑事判決
111年度易字第121號
公  訴  人  臺灣高雄地方檢察署檢察官
被      告  劉耀琳


上列被告因竊盜案件，經檢察官提起公訴（111年度偵字第2026
號），本院判決如下：
    主  文
劉耀琳犯攜帶兇器竊盜罪，處有期徒刑參月，如易科罰金，以新
臺幣壹仟元折算壹日。
    事  實
一、劉耀琳基於為自己不法所有之犯意，於民國110年9月間某日
    中午，在高雄市鳳山區國泰二路13巷旁國宅停車場，未經前
    女友陳淑芳同意，持客觀上對人生命、身體構成威脅之螺絲
    起子1支（未扣案），拆下陳淑芳所有之車牌號碼0000-00號
    自小客車車牌2面（未扣案），竊得後交予真實姓名年籍不
    詳綽號「阿平」之人使用。嗣因陳淑芳收受交通部高速公路
    局寄發之通行費繳費通知單，並經劉耀琳委由謝姿婷告知後
    ，報警處理始知上情。
二、案經陳淑芳訴由高雄市政府警察局鳳山分局報請臺灣高雄地
    方檢察署檢察官偵查起訴。
    理  由
壹、程序部分
一、本判決參考司法院「刑事判決精簡原則」製作。
二、證據能力部分當事人未爭執，得不予說明。
貳、實體部分
一、訊據被告劉耀琳於本院審理坦承上開犯行不諱(院卷第35頁
    至第41頁)，核與證人即被害人陳淑芳於警詢及偵訊(警卷第
    11頁至第13頁、第15頁、第16頁，偵卷第59頁至第61頁)、
    證人謝姿婷於警詢(警卷第9頁、第10頁)證述情節大致相符
    ，復有交通部高速公路局通行費繳費通知單(警卷第19頁)、
    監視器錄影翻拍照片(警卷第25頁)、車輛詳細資料報表(偵
    卷第11頁)、門號0000000000號通聯調閱查詢單(警卷第21頁
    至第23頁)在卷可憑，堪認被告上開自白，核與事實相符，
    堪採為論罪科刑證據。綜上，本件事證已臻明確，應依法論
    科。
二、論罪科刑
(一)按刑法第321條第1項第3款之攜帶兇器竊盜罪，係以行為人
    攜帶兇器竊盜為其加重條件，此所謂兇器，其種類並無限制
    ，凡客觀上足對人之生命、身體、安全構成威脅，具有危險
    性之兇器均屬之，且祇須行竊時攜帶此種具有危險性之兇器
    為已足，並不以攜帶之初有行兇之意圖為必要（最高法院79
    年臺上字第5253號判例足資參照）。查被告本案行竊時持用
    之螺絲起子，雖未扣案，惟依一般社會經驗，可知螺絲起子
    ，應係金屬製品且入手沈重，並參以該螺絲起子既可旋轉拔
    除金屬材質螺絲帽及車牌，顯係質地堅硬，若持之攻擊人，
    客觀上足以危害他人生命、身體安全，屬具有危險性之兇器
    無訛。是核被告上開所為，係犯刑法第321條第1項第3款之
    攜帶兇器竊盜罪。
(二)按受徒刑之執行完畢，或一部之執行而赦免後，五年以內故
    意再犯有期徒刑以上之罪者，為累犯，加重本刑至二分之一
    ，刑法第47條第1項定有明文。又被告構成累犯之事實及應
    加重其刑之事項，均應由檢察官主張並具體指出證明之方法
    後，經法院踐行調查、辯論程序，方得作為論以累犯及是否
    加重其刑之裁判基礎（最高法院110年度台上大字第5660號
    裁定意旨參照）。被告構成累犯之事實，固然經檢察官主張
    並具體指出證明之方法(詳院卷第39頁、第43頁至第51頁)，
    惟依司法院大法官釋字第775號解釋意旨，不分情節，一律
    加重累犯之最低本刑，有違憲法罪刑相當原則，於法律修正
    前，為避免上述罪刑不相當之情形，法院就該個案應依上開
    解釋意旨裁量是否加重最低本刑。本院斟酌被害人發現本案
    經過，係由當時在監執行之被告委請前往探監之謝姿婷轉告
    被害人，業據被告 、謝姿婷及被害人供證一致(警卷第12頁
    、第9頁、第10頁、第5頁)，本院考量被告係主動向被害人
    坦承犯行，足認被告尚有悔意，有認錯接受懲罰之悔悟，並
    非刑罰反應能力薄弱之人，亦非有特別加重其刑以促其警惕
    避免再犯之特殊情形。本院綜合上情，一併考量被告本案所
    犯刑法第321條第1項第3款攜帶兇器竊盜罪之法定最低本刑
    為有期徒刑6月，認倘若一概加重法定最低本刑，將致生被
    告所受之刑罰超過其所應負擔罪責之情形，是本件不依刑法
    第47條第1項規定加重其刑。
(三)按犯罪之情狀顯可憫恕，認科以最低度刑仍嫌過重者，得酌量減輕其刑，刑法第59條定有明文。本條所謂「犯罪之情狀可憫恕」，自係指裁判者審酌第57條各款所列事項以及其他一切與犯罪有關之情狀之結果，認其犯罪足堪憫恕者而言，即必於審酌一切之犯罪情狀，在客觀上顯然足以引起一般同情，認為縱予宣告法定最低刑度猶嫌過重者，始有其適用（參照最高法院38年台上字第16號、45年台上字第1165號、51年台上字第899號判例意旨）。刑法第321條第1項加重竊盜罪之法定刑為「6月以上5年以下有期徒刑，得併科新臺幣50萬元以下罰金」衡以同為竊盜之人，其原因動機不一，犯罪情節未必盡同，其所造成危害社會之程度有異，法律科處此類犯罪，所設定之法定最低本刑卻相同，不可謂不重。於此情形，倘依其情狀處以較法定刑度為低之有期徒刑，即足以懲儆，並可達防衛社會秩序安全之目的者，自非不可依客觀之犯行與主觀之惡性二者加以考量其情狀是否有可憫恕之處，適用刑法第59條之規定酌量減輕其刑，期使個案裁判之量刑能斟酌至當，符合比例原則（最高法院96年度台上字第6103號、97年度台上字第4319號判決意旨參照）。查被告雖持客觀上可為兇器之螺絲起子行竊，然其目的係為旋轉螺絲帽以竊取車牌，尚無用以傷人之意，應認其犯行之危險性較低，犯罪情節及所顯露之惡性尚屬輕微，且被害人於偵訊時表示已無對被告提告之意思(偵卷第61頁)，堪認被告犯後態度良好，被害人已無追究之意思，本案如對被告依法定刑處以最低刑度有期徒刑6月，在客觀上足以引起一般人之同情，爰依刑法第59條規定酌減其刑。
(四)審酌被告任意竊取他人財物，顯然欠缺尊重他人財產法益之
    觀念，所為實有不該，惟念其犯後坦承犯行，態度尚可，並
    考量被害人已於偵訊時表示不想提告，已如前述，兼衡其教
    育程度、經濟（涉個人隱私，詳卷）、前科素行（詳卷附臺
    灣高等法院被告前案紀錄表）等一切情狀，量處如主文所示
    之刑及易科罰金之折算標準。
(五)不予沒收之說明
    被告本件犯罪所用之螺絲起子1把，既未扣案，審酌該螺絲
    起子係日常生活常見五金用品，是縱不予宣告沒收，亦與刑
    法沒收制度之本旨無違，認欠缺刑法上之重要性；至被告所
    竊車牌2面，被告於偵訊供稱已交付綽號「阿平」之人，卷
    內無證據證明尚為被告所實際管領持有之物，且本院審酌車
    牌本身作為財物而言欠缺合法交易價值，且可由車牌所有人
    另行申請報廢或換發，亦認欠缺刑法上之重要性。從而，上
    開物品爰均依刑法第38條之2第2項規定，不予宣告沒收或追
    徵。
據上論斷，應依刑事訴訟法第299條第1項前段，判決如主文。
本案經檢察官詹美鈴提起公訴，檢察官葉容芳到庭執行職務。
中　　華　　民　　國　　111 　年　　7 　　月　　14　　日

                  刑事第九庭    法　官  陳俊宏　　　　
以上正本證明與原本無異。
如不服本判決應於收受送達後20日內向本院提出上訴書狀，並應
敘述具體理由；如未敘述上訴理由者，應於上訴期間屆滿後20日
內向本院補提理由書（均須按他造當事人之人數附繕本）「切勿
逕送上級法院」。
中　　華　　民　　國　　111 　年　　7 　　月　　14　　日
　　　　　　　　　　　　　　　　書記官　李佳玲
附錄本案論罪科刑法條：
中華民國刑法第321條
犯前條第1項、第2項之罪而有下列情形之一者，處6月以上5年以
下有期徒刑，得併科50萬元以下罰金：
一、侵入住宅或有人居住之建築物、船艦或隱匿其內而犯之。
二、毀越門窗、牆垣或其他安全設備而犯之。
三、攜帶兇器而犯之。
四、結夥三人以上而犯之。
五、乘火災、水災或其他災害之際而犯之。
六、在車站、港埠、航空站或其他供水、陸、空公眾運輸之舟、
    車、航空機內而犯之。
前項之未遂犯罰之。